臺北高等行政法院簡易判決　　　　　　　　　　　　　　九十三年度簡字第八八號
　　　　　　　　　　　　　　　.
　　原　　　告　甲○○
　　訴訟代理人　丙○○
　　被　　　告　財政部臺北市國稅局
　　代　表　人　張盛和（局長）
　　訴訟代理人　乙○○
右當事人間因綜合所得稅事件，原告不服財政部中華民國九十二年五月八日台財訴字
第○九二○○一○二七五號（案號：第00000000號）訴願決定，提起行政訴
訟。本院判決如左：
　　主  文
原告之訴駁回。
訴訟費用由原告負擔。
　　事  實
一、事實概要：原告民國（下同）八十九年度綜合所得稅結算申報，被告以原告漏報
    其本人及其配偶營利所得計新台幣（下同）二、○○六、四○○元，依查得資料
    核定當年度綜合所得總額為五、七二四、一一三元，淨額為五、一二七、一一三
    元，除補稅外，另於九十一年八月一日以編號：Ｚ0000000000000
    號處分書（下稱原處分）按漏稅額七二二、四三五元處以罰鍰一四四、四○○元
    （計至百元為止）。原告不服，申請復查，遭被告九十一年十二月二十日財北國
    稅法字第○九一○二四二三九九號復查決定駁回，原告仍不服，提起訴願，嗣經
    財政部訴願決定駁回，遂提起本件行政訴訟。
二、兩造聲明：
　(一)原告聲明求為判決：
  　1.訴願決定、復查決定（含原處分）均撤銷。
  　2.訴訟費用由被告負擔。
　(二)被告聲明求為判決：如主文所示。
三、兩造之爭點：
　　原告得否以被告未發給緩課股東轉讓所得申報憑單為由而主張免受漏報之處罰？
　(一)原告主張之理由：
    1.被告負責贈與稅之單位在辦理原告之第一次緩課股票贈與時，未依法通報相關
      稅務單位，並在股票背面「通報單位蓋章處」蓋章；並且無發給或寄給原持有
      該股票者（本件為原告）「緩課股票轉讓或贈與所得申報憑單」，以致原告未
      能及時計入綜合所得額內申報。被告未履行其通報之責，實有重大過失之嫌。
      按促進產業升級條例第十六條明訂「公司以其未分配盈餘增資供左列之用者，
      其股東因而取得之該新發行記名股票（所謂緩課股票），免予計入該股東當年
      綜合所得額．．．但此類股票於轉讓贈與或做為遺產分配時，面額部分應做為
      轉讓、贈與或遺產分配時所屬年度之所得，申報課稅。．．．如低於面額時以
      實際轉讓價格或贈與、遺產分配之時價申報」。華隆股份有限公司（下稱華隆
      公司）股票因公司經營不良，其股價近幾年均低於面額之七˙八元－幾毛錢之
      間，故申報稅額時必憑第一次所有權移轉（贈與、轉讓等）時之有關單位證明
      「緩課股票轉讓或贈與所得申報憑單」之認定價位申報，若無此憑單，新報股
      價常被稅務認為有逃稅之嫌。因華隆公司股票大跌，受贈之原告子女來不及賣
      出即出國，並且因股價不理想，暫無回升可能，該親友遂持股票至公司登記以
      保安全。華隆公司發現該緩課股票尚未蓋通報章，因而認定尚未通報稅務，故
      補行通報稅務。被告以華隆公司之補通報即認為原告有漏報稅之嫌而應受處分
      ，卻未檢討自身乃為辦理第一次原告之緩課股票所有權移轉者，應有通報相關
      單位並發給原持股人（原告）憑單之義務，以避免原告漏報稅。華隆公司之補
      行通報乃係正當，但無發給「憑單」給緩課股票原持股人（原告）乃為其人事
      疏失。此疏失可能與華隆公司經營不善股票暴跌、內部縮編以致人力短缺而造
      成的疏忽息息相關。
    2.在第一次緩課股票之所有權移轉（轉讓、贈與等），政府機關（包含稅務）應
      無「無須通報相關單位」之特權。一般所周知，政府從早年即再三通報、警告
      辦理股權移轉單位，緩課股票之第一次股權移轉（轉讓、贈與等）時，不可不
      「通報」，當然包含股票上蓋章表示已通報及發憑單給原持有人以便報稅。由
      此可知政府非常重視緩課股票之報稅問題。此乃防止漏稅之重大方法。
　　3.綜上述論，被告處理原告之緩課華隆股票第一次所有權移轉（贈與）時，以為
　　　該股票為普通股票，故未通報相關單位，亦未給予原告「緩課股票轉讓或贈與
　　　所得申報憑單」，以致原告漏報稅。故過失不在原告，實不應受罰。
　(二)被告主張之理由：
　　1.按「納稅義務人應於每年二月二十日至三月底止，填具結算申報書，向該管稽
　　　徵機關，申報其上一年度內構成綜合所得總額或營利事業收入總額之項目及數
　　　額，以及有關減免、扣除之事實，並應依其全年應納稅額減除暫繳稅額、尚未
　　　抵繳之扣繳稅額及可扣抵稅額，計算其應納之結算稅額，於申報前自行繳納。
　　　˙˙˙」、「納稅義務人已依本法規定辦理結算申報，但對依本法規定應申報
　　　課稅之所得額有漏報或短報情事者，處以所漏稅額兩倍以下之罰鍰。」為行為
　　　時所得稅法第七十一條第一項及第一百十條第一項所明定。又按「公司以其未
　　　分配盈餘增資供左列之用者，其股東因而取得之該新發行記名股票，免予計入
　　　該股東當年綜合所得額；˙˙˙但此類股票於轉讓、贈與或作為遺產分配時，
　　　面額部分應作為轉讓、贈與或遺產分配時所屬年度之所得，申報課稅。至實際
　　　轉讓價格或贈與遺產分配時之時價，如低於面額時，以實際轉讓價格或贈與、
　　　遺產分配之時價申報。」為行為時促進產業升級條例第十六條所明定。復按「
　　　˙˙˙但應受行政罰之行為，僅須違反禁止規定或作為義務，而不以發生損害
　　　或危險為其要件者，推定為有過失，於行為人不能舉證證明自己無過失時，即
　　　應受處罰。˙˙˙」司法院釋字第二七五號解釋可資參照。
　　2.本件原告於辦理八十九年度綜合所得稅結算申報時，漏報其本人及其配偶營利
　　　所得計二、○○六、四○○元，經被告核定所得總額為五、七二四、一一三元
　　　，淨額為五、一二七、一一三元，除補稅外，另按漏稅額七二二、四三五元處
　　　以罰鍰一四四、四○○元（722,435×0.2=144,487，計至百元止）。
　　3.原告主張其取自華隆公司之系爭營利所得係將符合獎勵投資條例之緩課股票贈
　　　與子女作為留學之生活費用，且贈與稅已辦理申報並繳納稅款，系爭股票亦移
　　　轉予子女，誤認稅金已繳清，並非故意漏報等情。經查原告及其配偶於八十九
　　　年間將系爭緩課股票贈與其子，有卷附華隆公司申報之緩課股票轉讓所得申報
　　　憑單、贈與稅繳款書及繳清證明書影本可按，補徵本稅部分亦為原告所不爭，
　　　合先陳明；原告當年度既有贈與系爭股票而未依規定申報，縱非故意，仍難卸
　　　免其過失漏報之責任，依前揭函釋意旨，自仍應受罰。原告主張核不足採，原
　　　處罰鍰尚無違誤。又按「證券商或發行公司於辦理前項規定之股票移轉、過戶
　　　手續時，應於移轉、過戶之次月十日前將有關資料申報所在地稅捐稽徵機關。
　　　」為行為時促進產業升級條例施行細則第四十六條第二項所明定，緩課股票轉
　　　讓所得申報憑單係由辦理移轉、過戶股票手續之證券商或發行公司依規定申報
　　　，是原告主張被告未發給或寄發緩課股票轉讓所得申報憑單乙節，顯係誤解，
　　　併予陳明。據上論述，本件原處分及所為復查、訴願決定均無違誤，為此請求
　　　判決如被告答辯之聲明。
　　理  由
一、本件兩造不爭：原告及其配偶於八十九一月二十八日，將其取自華隆公司之緩課
    股票三五二、○○○股，贈與子女作為留學之生活費用，贈與時之時價為每股五
    ‧七元，總計二、○○六、四○○元，原告於辦理八十九年度綜合所得稅結算申
    報時並未申報等情，有緩課股東轉讓所得申報憑單、八十九年度綜合所得稅結算
    申報書附於原處分卷可稽，堪信為真實。
二、按「納稅義務人應於每年二月二十日至三月底止，填具結算申報書，向該管稽徵
    機關，申報其上一年度內構成綜合所得總額或營利事業收入總額之項目及數額，
    以及有關減免、扣除之事實，並應依其全年應納稅額減除暫繳稅額、尚未抵繳之
    扣繳稅額及可扣抵稅額，計算其應納之結算稅額，於申報前自行繳納。˙˙˙」
    、「納稅義務人已依本法規定辦理結算申報，但對依本法規定應申報課稅之所得
    額有漏報或短報情事者，處以所漏稅額兩倍以下之罰鍰。」為行為時所得稅法第
    七十一條第一項及第一百十條第一項所明定。又按「公司以其未分配盈餘增資供
    左列之用者，其股東因而取得之該新發行記名股票，免予計入該股東當年綜合所
    得額；˙˙˙但此類股票於轉讓、贈與或作為遺產分配時，面額部分應作為轉讓
    、贈與或遺產分配時所屬年度之所得，申報課稅。至實際轉讓價格或贈與遺產分
    配時之時價，如低於面額時，以實際轉讓價格或贈與、遺產分配之時價申報。」
    為行為時促進產業升級條例第十六條所明定。
三、本件之爭執，厥在於原告得否以被告未發給緩課股東轉讓所得申報憑單為由而主
    張免受漏報之處罰？查：
  (一)按「證券商或發行公司於辦理前項規定之股票移轉、過戶手續時，應於移轉、過
    戶之次月十日前將有關資料申報所在地稅捐稽徵機關。」行為時促進產業升級條
    例施行細則第四十六條第二項定有明文，是緩課股票轉讓所得申報憑單係由辦理
    移轉、過戶股票手續之證券商或發行公司依規定掣發，原告稱被告有寄發上開憑
    單之責，尚屬誤會。
  (二)再按「˙˙˙但應受行政罰之行為，僅須違反禁止規定或作為義務，而不以發生
    損害或危險為其要件者，推定為有過失，於行為人不能舉證證明自己無過失時，
    即應受處罰。˙˙˙」司法院釋字第二七五號著有解釋，本件原告既於八十九年
    度將緩課股票贈與子女，依前揭行為時促進產業升級條例第十六條之規定，即有
    於贈與時所屬年度即八十九年度申報該營利所得之義務，其應注意而未能注意，
    ，其過失責任堪以認定。
四、綜上所述，原告之主張，尚無可採，原處分及復查決定以原告漏報其本人及其配
    偶營利所得計二、○○六、四○○元，核定漏稅額七二二、四三五元，並處以罰
    鍰一四四、四○○元（722,435×0.2=144,487，計至百元止），認事用法，均無
    違誤，訴願決定遞予維持，亦無不合，原告訴請如聲明所示，於法無據，應予駁
    回。
據上論結，本件原告之訴為無理由，爰依行政訴訟法第九十八條第三項前段，判決如
主文。
中　　華　　民　　國　　九十三　　　年　　　四　　　　月　　　八　　　　日
                 臺 北 高 等 行 政 法 院   第 四 庭
                                         法  官　王　碧　芳
右為正本係照原本做成。
本件以訴訟事件所涉及之法律見解具有原則性者為限，始得於本判決送達後二十日內
向本院提出上訴狀並表明上訴理由（須按他造人數附繕本）且經最高行政法院許可後
方得上訴。
中　　　華　　　民　　　國　　九十三　　年　　　四　　　月　　　八　　　日
                                         法院書記官 鄭 聚 恩
